臺灣嘉義地方法院刑事判決　　　　　　　 95年度訴字第451號
公　訴　人　臺灣嘉義地方法院檢察署檢察官
被　　　告　甲○○
指定辯護人　吳秋永律師
上列被告因違反毒品危害防制條例案件，經檢察官提起公訴（95
年度偵字第2970號），本院判決如下：
    主  文
甲○○販賣第二級毒品，累犯，處有期徒刑玖年。扣案甲基安非
他命淨重玖佰捌拾肆點陸柒公克沒收銷燬之，其外包裝袋壹個沒
收。
    事  實
一、甲○○前因過失傷害案件，經臺灣板橋地方法院93年度交簡
    字第186號判決處有期徒刑3月確定，於民國93年6月24日易
    科罰金執行完畢，猶不知悛悔，明知甲基安非他命係毒品危
    害防制條例所管制之第二級毒品，不得擅自持有及販賣，竟
    意圖營利，基於販賣第二級毒品甲基安非他命之故意，於93
    年12月8日晚上11時50分稍早，在臺北市○○○路與民生西
    路路口，以約新臺幣28萬元之價格，向吳棋前（另行移送檢
    察官偵查）販入甲基安非他命淨重985.44公克（鑑驗賸餘淨
    重984.67公克）1包，擬伺機售賣他人牟利。嗣於當日稍後
    晚上11時50分許，為跟監員警在同市○○○路○段與桂林路
    路口查獲逮捕，並扣得上開甲基安非他命1包。
二、案經臺北市政府警察局士林分局報告臺灣臺北地方法院檢察
    署呈請臺灣高等法院檢察署令轉臺灣嘉義地方法院檢察署檢
    察官偵查起訴。
    理  由
壹、程序部分
    按案件由犯罪地或被告之住所、居所或所在地之法院管轄，
    刑事訴訟法第5條第1項定有明文。又所謂「被告所在地」，
    乃指被告起訴當時所在之地而言，至其所在之原因，無論自
    由或出於強制皆所不問（司法院37年院解字第3825號、24年
    院字第1247號等解釋參照）。查本案犯罪地及被告甲○○之
    住所、居所地，雖均不在本院訴訟轄區內，然本案起訴時，
    被告因違反毒品危害防制條例案件而在臺灣嘉義戒治所強制
    戒治中，有臺灣高等法院被告前案紀錄表可佐，本院自有管
    轄權而應加以審理。
貳、實體部分
一、訊據被告固不否認於前揭時地販入甲基安非他命遭查獲之事
    實，惟矢口否認犯行，併其辯護意旨辯稱：伊購入該等甲基
    安非他命純粹僅供自己施用，卷附疑涉毒品交易之監聽譯文
    ，乃本件毒品遭查獲後之事，與伊本案遭查扣之毒品無關，
    證人乙○○空言證述伊販賣毒品，卻無法指出伊所販賣之對
    象，所提監聽譯文內容亦不清楚，且本件未查獲任何電子磅
    秤或分裝袋，故不得推測伊有販賣毒品之意云云。
二、經查：
 (一) 本件所查扣之物品1包淨重985.44公克（取樣0.77公克鑑驗
    用罄，餘984.67公克）含有甲基安非他命成份，經憲兵司令
    部刑事鑑識中心鑑驗無誤，有該部出具之94年12月27日﹙94
    ﹚安鑑字第02867號鑑驗通知書可稽（見臺灣臺北地方法院
    檢察署94年度偵字第21837號卷第80頁）。被告雖以購入扣
    案毒品係為供己施用置辯，惟倘屬實，乃其於初遭查獲當時
    ，卻不作如是供述，反稱不知此為何物，且供陳其無施用毒
    品習性，最後一次係約於5、6年前吸食安非他命云云（見臺
    灣臺北地方法院檢察署94年度偵字第21837號卷第8頁至第9
    頁），參諸被告另案接受調查，亦未見其毒癮深重而有大量
    安非他命需求之相關供述（見臺灣臺北地方法院檢察署94年
    度偵字第2609號卷第22頁）。是以，就被告單次購入而持有
    之甲基安非他命淨重高達985.44公克以觀，辯稱單純供自身
    施用云云，顯有可疑。
 (二) 按常人就甲基安非他命每日正常施用之耐受劑量約2.5毫克
    至25毫克間，最低致死劑量為1公克，惟久用成癮者，對該
    藥物產生耐藥性，其程度因個人體質、使用頻率與接觸時間
    之長短而異，可使致死劑量增至數倍或十倍以上。人體每日
    可耐受之劑量，受當日使用次數，每次使用劑量，使用密集
    度及個人耐藥性等因素影響，依個案而異，密集使用可能因
    代謝不及造成體內囤積而使耐受量下降，單次使用則易因過
    量而中毒，經行政院衛生署管制藥品管理局91年5月13日管
    檢字第105628號、93年10月1日管檢字第0930009353號等函
    釋綦詳（見審卷第33頁至第36頁）。查被告迭有施用毒品前
    科，亦曾經觀察、勒戒，經判定有繼續施用傾向而令入戒治
    處所強制戒治，有其前科紀錄表可參，縱寬認其施用甲基安
    非他命成癮，而有高於常人之耐受性，然揆諸上開函釋意旨
    ，密集施用毒品可能因代謝不及造成體內囤積而使耐受量下
    降，而單次使用則易因過量而中毒，故不論被告毒癮之深淺
    如何，其人體承受毒品之劑量，恆有一定之極限。衡以常人
    每日施用甲基安非他命之耐受劑量僅約2.5毫克至25毫克而
    為十倍計算被告每日施用甲基安命之耐受劑量，亦僅約25毫
    克至250毫克間，則扣案甲基安非他命淨重985.44公克，至
    少可供被告施用約3,941日（985.44g/0.25g≒3,941），被
    告單次購入遠逾單純供己施用之鉅量毒品，所辯僅供己施用
    云云，厥係為圖脫罪之搪塞飾詞，要無可信。再者，參諸目
    前國內發現之甲基安非他命多以鹽酸鹽存在，形成結晶性粉
    末或似冰糖之片狀結晶，極易受潮溶解於水（行政院衛生署
    管制藥品管理局93年2月9日管宣字第0930001092號函參照）
    ，被告單次購入鉅量之甲基安非他，亦徒增因保存不當招致
    損耗之風險而已。此外，被告個人施用甲基安非他命，既無
    如此龐大數量之需求，又無特別事證顯示被告具特別優越之
    豐厚資力，自無斥資28萬元一舉購入該鉅量毒品之可能，在
    在難信其所謂僅供己施用而無販賣營利意圖之辯詞屬實。
 (三) 毒品危害防制條例所列管具成癮性、濫用性之各級毒品，危
    害社會甚深，嚴禁持有、轉讓、製造、運輸、意圖販賣而持
    有及販賣等，相關罪刑非輕。而販賣毒品罪，並不以販入之
    後復行賣出為構成要件，祇要出於意圖營利之目的，將毒品
    販入或賣出，有一於此，其犯罪即為成立，實際上是否已經
    獲利，則非所問。至於本諸意圖營利販入以外之其他原因而
    持有毒品，嗣後始萌生復行賣出之意，且尚未著手於賣出之
    行為者，方屬意圖販賣而持有毒品罪。被告矢口否認基於意
    圖營利之目的而販入本件甲基安非他命，然其既非為純粹僅
    供自身施用而購入鉅量毒品，可排除其單純施用或別無任何
    目的而僅僅單純持有毒品之可能，被告初於購入毒品之時，
    乃意在販賣而具意圖營利之目的，已如前述。倘暫置被告實
    乃意圖營利而販入毒品不論，假設被告係基於意圖營利販入
    以外之其他原因而持有毒品，然自被告購入該等甲基安非他
    命之時起，隨即搭乘計程車往附近街市○○路途中，迄旋遭
    跟監員警查獲逮捕時止，歷時祇約10至15分鐘，參以被告陳
    稱其在計程車上與不知情之案外人李麗雪祇言談吃宵夜之事
    ，別無其他話題等情（見審卷第112頁），揆其時空環境，
    不唯無跡證可資認定，且衡諸情理，在相關外在客觀環境俱
    無任何變動之條件下，亦殊難想像被告在該等未及一刻鐘之
    路程中，何有易原施用或單純持有之意思，突萌復行賣出意
    念之可能，實無以認被告係販入該等毒品後始起意販賣。
 (四) 意圖販賣而持有毒品及販賣毒品，均乃懸為厲禁之重罪，從
    事者莫不極盡隱諱之能事，涉此罪嫌而甘受刑責自白主觀上
    具營利意圖者少矣。擬以毒品作價買賣，揆其遭嚴查禁絕之
    現實環境，除非購毒者併為不利於己亦涉持有或施用之指證
    ，原即私密而難予窺知，倘非坦承犯行翔實供述主觀上之販
    售價量落差外，委難覈實，尤以在出於意圖營利之目的而販
    入毒品即成立販賣毒品既遂罪之類型，更是如此。至於毒品
    販賣者遭查緝時，是否一併得扣有磅秤、分裝袋或帳冊等，
    繫諸查緝時機或毒販個人習性等偶然因素，非必有此等物品
    佐證始可認罪證確鑿。況且，單純持有毒品、為施用而持有
    毒品、意圖販賣而持有毒品、意圖轉售營利而販入毒品，皆
    具持有毒品之外觀，然所犯罪名，則應視行為人之主觀犯意
    以定，除非可透過行為人本身如實之供述，配合補強證據加
    以認定外，否則祇能藉由行為人表現於外在之客觀事實，推
    論其究何之內在主觀犯意。被告一舉販入本件鉅量甲基安非
    他命，茲既允應排除純粹供自身施用之可能性，亦難作諸如
    寧陷囹圄別無所求而無償轉讓之推論，則其在毒品人口群體
    中，要屬中上游毒品供應者之角色。查證人即刑事警察局偵
    三隊副組長乙○○就其負責毒品查緝而於機房線上監聽（視
    案件監聽情況作立即反應而行動查緝之偵查作為）被告所持
    用之0000000000號行動電話（見臺灣臺北地方法院檢察署94
    年度偵字第2609號卷第19頁；臺灣嘉義地方法院檢察署95年
    度偵字第27頁；臺灣臺北地方法院檢察署94年度偵字第2183
    7號卷第12頁）因而破獲本案之過程，結證稱被告一直有毒
    品販賣之行為且本件扣案毒品是被告要的東西等語（見審卷
    第137頁至第138頁），有該0000000000號行動電話通聯紀錄
    可佐（見臺灣臺北地方法院檢察署94年度偵字第21837號卷
    第101頁至第104頁），並非無稽，堪予憑採。質言之，被告
    一舉販入本件淨重高達985.44公克之鉅量甲基安非他命，本
    諸經驗及論理法則勾稽研求全案事證，堪以論斷其主觀上有
    營利之意圖，除此之外，豈作他想？該等鉅量之甲基安非他
    命與被告是否意圖營利加以販賣之待證事實，迨可謂有必然
    結合之關係。否則相較於尋常可見之零星販售毒品者，難脫
    深重刑責，反之本件情節重大，危害尤烈者，詎逍遙於販賣
    重罪之外，證據取捨暨評價顯然失衡，形同飾卸委罪者卻得
    僥倖，殊無是理。被告擬從販入與賣出之量價差異營取利潤
    而販入甲基安非他命，其主觀上具意圖營利之目的，至為灼
    然。
 (五) 公訴人聲請調查被告相關金融行庫之存款資料，未據釋明待
    證事實，而本院核該等資料加諸於本案所已徵顯之事證，關
    於事實之釐清暨認定無甚助益，認無調查之必要。本件事證
    明確，被告犯行洵堪認定，應予依法論科。
三、被告行為後，刑法關於罰金最低刑度之規定，業於94年2月2
    日修正公布，95年7月1日施行，涉及科刑規範事項之變更，
    影響刑罰之法律效果，新法施行後，應依新法第2條第1項規
    定，適用最有利於行為人之法律（最高法院95年第8次刑事
    庭會議決議參照）。修正前刑法第33條第5款關於「罰金：1
    元以上」之規定，修正公布為「罰金：新臺幣1,000元以上
    ，以百元計算之」，刑罰法律法定本刑中列有罰金刑者，其
    法定最低度罰金刑因之提高，比較結果，應適用較有利於被
    告之修正前規定。又按甲基安非他命係毒品危害防制條例第
    2 條第2項第2款附表第89項所定之第二級毒品，核被告基於
    意圖營利之目的而販入甲基安非他命，雖未予賣出，仍係犯
    同條例第4條第2項之販賣第二級毒品既遂罪。其持有甲基安
    非他命之低度行為，應為販賣之高度行為所吸收，不另論罪
    。按犯罪事實是否已起訴，應以檢察官起訴書犯罪事實欄關
    於擇為訴訟客體之社會事實之記載為準，與其所犯法條欄記
    載之法條無涉（司法院34年院解字第2929號解釋、最高法院
    94 臺上5504號判決參照）。本件被告違反毒品危害防制條
    例案件，起訴書犯罪事實欄略載：「被告明知甲基安非他命
    不得販賣及持有，竟『基於販賣第二級毒品甲基安非他命以
    營利之犯意』……販入甲基安非他命後，欲伺機販賣予他人
    牟利。」之事實，揆其意旨既認被告主觀上基於販賣營利之
    意思而販入第二級毒品甲基安非他命，顯係起訴被告販賣第
    二級毒品之罪行，不因論列涉犯法條載為意圖販賣而持有第
    二級毒品罪之毒品危害防制條例第5條第2項而認係起訴該較
    輕之罪名，此亦經蒞庭實行公訴檢察官釐清並更正（見審卷
    第26 頁及第113頁），無變更起訴法條之必要。
四、被告前因過失傷害案件，經臺灣板橋地方法院93年度交簡字
    第186號判決處有期徒刑3月確定，於93年6月24日易科罰金
    執行完畢，有臺灣嘉義地方法院檢察署刑案資料查註紀錄表
    及臺灣高等法院被告前案紀錄表可佐，其於5年內再犯本件
    販賣第二級毒品罪，為累犯，除法定本刑無期徒刑不得加重
    外，其餘本刑應加重其刑。關於被告刑罰之量定，審酌被告
    犯罪之動機、目的與犯後態度，其素行不端，販賣毒品漫延
    毒害，戕害他人身心與危害社會，考量本件及時為警破獲，
    被告未能將毒品賣出等一切情狀，量處如主文所示之刑，以
    資儆懲。
五、按查獲之第二級毒品，不問屬於犯人與否，沒收銷燬之；犯
    販賣第二級毒品之罪者，其供犯罪所用或因犯罪所得之財物
    ，均沒收之，如全部或一部不能沒收時，追徵其價額或以其
    財產抵償之，毒品危害防制條例第18條第1項前段及第19條
    第1項分別定有明文。本件扣案鑑驗賸餘之甲基安非他命淨
    重984.67公克（原扣案985.44公克，取樣0.77 公克鑑驗用
    罄）為本案查獲之第二級毒品，應依毒品危害防制條例第18
    條第1項前段規定沒收銷燬之；該甲基安非他命外包裝袋1個
    ，係被告一併購得所有，供盛裝包覆甲基安非他命，具防止
    其裸露、逸出及潮濕等功能，係便利遂行販賣毒品所用之物
    ，應依毒品危害防制條例第19條第1項規定沒收。
六、案外人吳棋前價賣本件扣案甲基安非他命與被告，涉有販賣
    第二級毒品罪嫌，具體事證略如前述，爰移請檢察官偵辦，
    併予敘明。
據上論斷，應依刑事訴訟法第299條第1項前段，毒品危害防制條
例第4條第2項、第18條第1項前段、第19條第1項，刑法第2條第1
項前段、第11條、第47條第1項，判決如主文。
本案經檢察官曹哲寧到庭執行職務。
中　　華　　民　　國　　96　　年　　4 　　月　　26　　日
                刑事第四庭  審判長法　官  蔡憲德
                                  法  官  鄧晴馨
                                  法  官  吳育霖
上列正本證明與原本無異。
如不服本判決，應於判決送達後10日內向本院提出上訴狀（應附
繕本）。
中　　華　　民　　國　　96　　年　　4 　　月　　26　　日
                                  書記官  李珈慧
附錄本案論罪科刑法條
毒品危害防制條例第4條第2項
  製造、運輸、販賣第二級毒品者，處無期徒刑或七年以上有期
  徒刑，得併科新臺幣七百萬元以下罰金。
